【裁判字號】    89,易,1441
【裁判日期】    891220
【裁判案由】    竊佔
【裁判全文】
臺灣屏東地方法院刑事判決                        八十九年度易字第一四四一號
    公  訴  人  臺灣屏東地方法院檢察署檢察官
    被      告  甲○○
    選任辯護人  萬維堯
右列被告因竊佔案件，經檢察官提起公訴（八十九年度偵字第一五○二號），本院判
決如左：
    主  文
甲○○意圖為自己不法之利益，而竊佔他人之不動產，處有期徒刑參月。
    事  實
一、甲○○意圖為自己不法之利益，於民國八十四年間，趁其所有坐落屏東縣內埔鄉
    ○○村○○路一號房屋改建暨管理人財政部國有財產局不知情之際，以圍牆圍隔
    及舖設水泥之方式，將緊隔上址之屏東縣內埔鄉○○段九十八地號國有土地上，
    位置、面積如附圖所示之Ａ、Ｂ、Ｃ部分竊佔，供己使用。嗣於八十七年六月間
    ，因上址住處一、二樓，出租予不知情之丙○○開設「迪土尼速食店」，乃同意
    丙○○在將上揭竊佔之國有土地上Ａ部分加高圍牆並建築廚房、Ｂ部分搭建棚架
    、Ｃ部分興建「快樂兒童餐區」予丙○○使用，嗣經人檢舉而查知上情。
二、案經財政部國有財產局臺灣南區辦事處訴由臺灣屏東地方法院檢察署檢察官偵查
    起訴。
    理  由
一、訊據被告甲○○固坦認於八十四年間將坐落屏東縣內埔鄉○○村○○路一號原屋
    拆除改蓋房屋，嗣於八十七年六月間將該房屋一、二樓出租予證人丙○○開設「
    迪士尼速食店」，證人丙○○並於如附圖所示Ａ部分加高圍牆並建築廚房、Ｂ部
    分搭建棚架、Ｃ部分興建「快樂兒童餐區」使用之事實不諱，然矢口否認有何竊
    佔之犯行，辯稱：八十四年間蓋屋時該地號之國有土地早已舖設水泥。而房屋出
    租予丙○○包含伊所有之法定空地在內，因無界標亦未測量，故不知國有土地在
    何處，且丙○○蓋設廚房、搭建棚架及興建「快樂兒童餐區」時，伊不知情。再
    者，上開地號國有土地原係水溝，今該水溝已經位移，是否真有佔用國有土地，
    亦有可疑云云。經查：
  （一）、屏東縣內埔鄉○○段九十八地號係國有土地，有土地登記謄本在卷可證，
          該國有土地上如附圖所示Ａ部分遭人舖設水泥設立圍牆並建築廚房，如附
          圖所示Ｂ部分遭人搭建棚架，如附圖所示Ｃ部分則興建「快樂兒童餐區」
          等情，並經檢察官到場勘驗屬實，且有屏東縣潮州地政事務所製作該地號
          土地複丈成果圖在卷可按，復有現場相片十四幀可佐，堪認為真實。是被
          告請求本院到場再次履勘及測量，洵無必要，附此敘明。
  （二）、上揭附圖所示Ａ、Ｂ、Ｃ部分均係水泥空地，其中Ａ部分並有矮牆，牆內
          圍成為空地，迨於八十七年六月由證人丙○○將Ａ部分圍牆加高，其內建
          築廚房、Ｂ部分搭建棚架、Ｃ部分則興建「快樂兒童餐區」一節，迭據被
          告供稱在卷，核與證人丙○○、乙○○證述之情節相符，亦堪認為真實。
          而證人丙○○係詢得被告同意始著手興建上揭建物之事實，並據證人趙國
          華於偵訊時證稱：「、、、我是簽約後告訴甲○○，他說可以，也有同意
          、、、。」等語（參八十九年偵字第一五○二號卷第三十六頁反面），雖
          證人嗣於本院審理中改稱：「（問：你蓋時有跟甲○○講？）沒有。」（
          參本院八十九年十一月十日訊問筆錄）及「我租一、二樓及法定空地，我
          蓋時甲○○不在，我房子蓋好了，他當然要承認。」云云。惟附圖所示Ａ
          、Ｂ、Ｃ部分既為證人丙○○所建，本件並因此而起，事涉刑責及建物拆
          除與否等問題，證人丙○○對此本即有利害關係，其證詞何者可信即值斟
          酌。而參酌證人丙○○搭建附圖所示Ａ、Ｂ、Ｃ部分建物均附連於被告上
          址房屋，面積則達八三．七九平方公尺之譜，洵認施工期間並非短暫之事
          實，被告尚且於偵查中自承：「、、、我有向他說該區（即丙○○建築部
          分）有部分佔到國有地。」等語（參八十九年偵字第一五○二號卷第十九
          頁）。再審以該建物完成後，被告與證人丙○○相安無事，均堪認定證人
          丙○○係經被告同意始著手興築上揭建物之事實，是證人丙○○證詞當以
          其於偵訊中之證詞可採。被告及證人丙○○所稱被告不知興築上揭建物云
          云，與常理有違，並不足信。
  （三）、被告於六十三年十月十九日購得屏東縣復興段九十二地號土地（原屏東縣
          內埔鄉○○○段六八○之四三地號），八十年六月二十八日購得屏東縣復
          興段九十三、九十四地號土地（原屏東縣內埔鄉○○○段六八○之一三、
          六八○之九一地號），均有土地登記簿謄本在卷可證。上開地號土地併均
          附連屏東縣復興鄉九十八地號國有土地，有土地復丈成果圖在卷足憑，是
          被告對於隔鄰上揭地段九十八地號國有土地應已知悉。而被告既於八十四
          年間併上揭地段九十二、九十三、九十四地號土地建築房屋，則於測繪建
          物坐落、結構時，當即明瞭上揭國有土地之界標位置。更甚者，為求建屋
          通行便利，被告且向屏東縣政府申請在上揭國有土地上架設橋樑，有屏東
          縣政府八十四年十月二十八日八四屏府建利字第一七五○六九號之覆函在
          卷可證，其且於偵查中供自承：「、、、我有向他說該區（即丙○○建築
          部分）有部分佔到國有地。」（參八十九年偵字第一五○二號卷第十九頁
          ）等語，均益徵被告確知上揭國有土地界標所在之事實。是而被告稱因未
          經測量且無界標，故不知國有土地在何處云云，亦無足採。
  （四）、附圖所示Ａ圍牆部分早已存在，Ｂ、Ｃ部分均為平地之事實，既經被告自
          承，並經證人丙○○、乙○○證實在案。核以Ａ部分舖設之水泥非甚老舊
          ，有現場相片可佐，應係再經加工舖設而成，此並經被告自承稱：「、、
          、水溝本來就有加蓋，是凹凸不平，我們才加舖一層。」等語（參八十九
          年度偵字第一五○二號卷第二十頁）證實，參諸被告於八十四年間將上址
          舊屋全部拆除重建之事實，當足認定被告係於建造新屋時另於Ａ、Ｂ、Ｃ
          部分補強舖設水泥以供己使用，是其既於八十四年間重建新居知悉上揭國
          有土地界標所在，仍以舖設水泥及圍牆阻隔之方式使用國有土地，其有竊
          佔之犯意甚明。雖被告迭再辯稱本件國有土地水溝之位置有位移現象，且
          重測前後面積有所出入云云。然上揭國有土地之標界一定，斷無因水溝位
          移而改變之理，而本件相關土地經重測後雖有誤差，然重測前、後該國有
          土地面積誤差僅約十幾平方公尺，業據告訴人王景霖供述在卷，此一誤差
          影響該地號土地之標界有限，是均無足脫免被告竊佔之犯行，此外復有國
          有非公用土地清查表在卷可憑，罪證明確，被告犯行堪以認定。
二、核被告甲○○所為，係犯刑法第三百二十條第二項之竊佔罪，應依同條第一項之
    規定處斷。爰審酌被告犯罪之動機、目的、手段、非法佔用之期間長久、所生之
    危害、現仍未拆除建物返還竊佔之國有土地及犯後否認犯行，態度不佳等一切情
    狀，量處如主文所示之刑。
據上論斷，應依刑事訴訟法第二百九十九條第一項前段，刑法第三百二十條第二項、
第一項、罰金罰鍰提高標準條例第一條前段，判決如主文。
本案經檢察官薛水生到庭執行職務。
中      華      民      國     八十九     年     十二     月    二十    日
                                       臺灣屏東地方法院刑事第二庭
                          法  官  林昌義
右正本證明與原本無異。
對於本判決如有不服應於收受送達後十日內向本院提出上訴書狀上訴於台灣高等法院
高雄分院並按他造當事人之人數附具繕本。
                                                  書記官  丁廣飛
中      華      民      國     八十九     年     十二     月    二十    日
附錄論罪法條：
中華民國刑法第三百二十條：
意圖為自己或第三人不法之所有，而竊取他人之動產者，為竊盜罪，處五年以下有期
徒刑、拘役或五百元以下罰金。
意圖為自己或第三人不法之利益，而竊佔他人之不動產者，依前項之規定處斷。


司法院資訊處製作；財團法人民間司法改革基金會備份。
